臺灣高等法院臺南分院刑事判決　　　　　　九十一年度上易字第一一六三號　孝股
　　上　訴　人　臺灣雲林地方法院檢察署檢察官
　　被　　　告　甲○○
　　指定辯護人　本院公設辯護人丙○○
右上訴人因被告贓物案件，不服臺灣雲林地方法院九十一年度易字第三五七號中華民
國九十一年八月二十六日第一審判決（起訴案號：臺灣雲林地方法院檢察署九十一年
度偵字第三０二二號），提起上訴，本院判決如左：
    主  文
原判決撤銷。
甲○○收受贓物，處拘役參拾日，如易科罰金，以參佰元折算壹日。
    事  實
一、甲○○於民國（下同）九十一年六月九日，在台中市○○路與五權路附近，明知
    綽號「阿忠」之姓名年籍不詳之男子，交付予其騎用之車號ＺＴＩ－七九三號機
    車，係屬來路不明之贓車（該機車係乙○○於九十一年六月七日八時三十分許，
    在台中市○○路失竊），竟仍予收受。嗣於同年七月二十日一時許，在雲林縣斗
    六市○○路一二九號前為警查獲。
二、案經雲林縣警察局斗六分局報告臺灣雲林地方法院檢察署檢察官偵查起訴。
    理  由
一、訊據被告甲○○固坦承於前揭時、地收受右揭機車，但矢口否認有何贓物之認識
    ，辯稱：渠不知該機車是贓車，不然不會主動跟警員說該機車是其騎來的云云。
    惟查：
（一）前開機車係被害人乙○○所有，於九十一年六月七日八時三十分許，在台中市
      ○區○○路失竊之事實，業據被害人乙○○於警訊時指訴綦詳，並有贓物認領
      保管收據在卷足憑，足認被告於同年月九日，自綽號「阿忠」之人收受之上開
      機車係屬他人失竊之贓物甚明。
（二）被告雖以前開情詞置辯。但查：
    被告與綽號「阿忠」之人僅係因作臨時工時認識，對「阿忠」之真實姓名及住
      址均不知悉，「阿忠」亦不知被告之住址，被告與「阿忠」又不熟識等情，又
      據被告於本院審理時供明在卷，被告並供稱：「（既然你與他不熟，怎麼聯絡
      他向他借車？）我不是跟他聯絡，我是在路上遇到他的，是在五權路路口附近
      遇到他的，我有跟他講一些話，告訴他一些事情，他說他有一台車可以借我，
      遇到那天他就借我，他說他有一台車，叫我等一下，他要去騎來借我，他就騎
      他原來的機車回去，又騎另一台車來借我，他說要去逛街，就沒有回去了。」
      等語（見本院九十一年十一月六日審判筆錄）。再參酌被告於原審供稱：「機
      車是於六月九日晚上十點多，在台中市○○路與公園路口，向綽號「阿忠」的
      朋友借的，（他）約有五十幾歲，男生，我們是作臨時工認識的，我跟他聊天
      ，說我姑姑借我的車子前兩天壞掉，因為要到斗六來工作，看他有沒有車子借
      給我用，他說有一部機車，目前沒有在騎，可以暫時先借我用，他叫我等一下
      ，他要去牽車子，我等了約十幾分鐘，看到他牽這台車子過來交給我，我只問
      他說車子可不可以借我，我不一定何時可以還給他，我沒有問車子如何來的，
      他也沒有說是他的」等語（見原審卷第八頁起至第九頁）。綜上被告供詞觀之
      ：
      (1)被告與「阿忠」並不熟識，且又不知「阿忠」之聯絡住址、電話；
      (2)僅因「路上」巧遇，「阿忠」即將該機車借與被告騎用；
      (3)而借用之方式係「阿忠」先騎其原來的機車騎回去，再騎上開機車前來借與
        被告，「阿忠」再「徒步逛街」；
      (4)「阿忠」知悉被告借車係供作交通工具，但未談及借期；
      (5)事後被告與「阿忠」未聯絡，甚而「找不到阿忠」之人。
      則被告於路上巧遇不熟識，不知真實姓名及住址之姓名不詳「阿忠」，僅因談
      及工作關係須要交通工具代步時，在無歸期之情形下，「阿忠」忽有機車可無
      限期借與被告使用；而機車為一般人之重要交通工具，當無「無限期借與不熟
      識之人，且無任何聯絡地址電話，以供作將來索討機車之用」之理，被告既為
      成年男子，且有使用車輛，對此情節理應知悉；乃竟自「阿忠」收受該機車，
      既無歸期之約定，又未詢及「阿忠」之住址及聯絡電話，僅告知若要歸還，將
      該機車放置在被告以前臨時工作地點老闆處，則被告於收受上開機車之際，衡
      情豈有對該機車之來源毫不懷疑之理。再者，被告對該機車來源既有可疑，又
      未向「阿忠」之人索取該機車之行車執照，亦未向「阿忠」查詢該機車之來源
      ，則被告對該機車係屬贓車，應有所知悉，其所辯「無贓物之認識」，自無足
      取。
    再查被告雖辯稱「案發當天警察來檢查時，其不知道該機車係贓車，故主動向
      警察說該機車係其騎來」云云。但証人即本件承辦之警員顏有邦於原審審理時
      則証稱「．．．我們是春風專案，去網咖臨檢的時候，被告在裡面，我們要他
      的証件，他沒有帶，他去ＺＴＩ─七九三這台機車要拿証件，結果他有鑰匙，
      要打開行李箱，被我們查獲」、「我們有手提電腦，查知這部車是贓車，失竊
      贓車」、「我們當時是在外面打電腦，春風專案有一部分在網咖裡面檢查身分
      ，他就從網咖裡面走向機車，當時沒有陪他走到機車旁」、「（如何會去注意
      到這台機車要輸入電腦）因為我們帶手提電腦，到網咖去都會查詢，所以經電
      腦查詢才會知道是贓車」、「（被告說警察來檢查的時候，他主動告知警察這
      部車子是他騎來的）是如此」、「（在你們都還沒有問他之前，他就這樣子說
      了，還是你們問他之後，他才這樣說）我有問他說這台車是不是你騎來的，他
      說是」等語（見原審卷第二十五頁起至第二十七頁），足見被告係因警員在上
      開網咖內檢查店內人員之身分而走出店外，並於警員以手提電腦查詢該機車，
      向被告詢問該機車是否被告騎來，已無逃逸之機會時，始向警員告之該機車係
      其騎來，並非於警員未以電腦查詢該機車時，即「主動告知該機車係其騎用」
      ，應可認定。
    另觀之被告雖於原審詰問証人顏有邦「當天晚上臨檢的時候，進去檢查的證件
      的一組警員問我有沒有證件，我說證件在機車上面，我出來走到門口看到另外
      一組人在按電腦，說找到的這台是贓車，我看了一下，那台是我騎來的，我主
      動跟警察說機車是我騎來的，我問他說有什麼問題，是否如此」，証人顏有邦
      稱「我有聽到，被告有問」云云；但經本院質之被告究何証件放置在機車內一
      節，被告先稱「我所指的證件是指我皮包內的身分證件不是機車證件」，後又
      稱「身分證件就是指駕照」等語（見本院九十一年十一月六日審判筆錄），被
      告所稱之「證件」種類先後供述不符，足見被告向警員所稱「證件放在機車上
      面」，顯係塘塞之詞，則其事後走出店外，看見警員查詢該機車，並已知悉該
      機車是贓車時，被告雖有向警員說「該機車是其騎來，有什麼問題」云云，或
      係基於掩飾其犯行所為之陳述，尚難以此即認被告就該機車係屬贓車，全無知
      悉，被告此部分所辯，亦不足採信。
（三）綜上所述，被告於收受上開機車時，應有贓物之認識，被告前開所辯，均係事
      後卸責之詞，不足採信。本件事証明確，被告犯行，堪以認定。
二、核被告所為，係犯刑法第三百四十九條第一項之收受贓物罪。原審不察，遽予無
    罪之諭知，自有未洽，檢察官上訴意旨，指摘原判決不當，非無理由，自應予撤
    銷改判，爰審酌被告因一時貪念而觸犯刑章、其犯罪之目的、手段，智識程度、
    犯罪所生之損害，及犯罪後態度等一切情狀，量處如主文所示之刑，並諭知易科
    罰金之折算標準，以示懲儆。
據上論結，應依刑事訴訟法第三百六十九條第一項前段、第三百六十四條、第二百九
十九條第一項前段、刑法第三百四十九條第一項、第四十一條第一項前段、罰金罰鍰
提高標準條例第一條前段、第二條，判決如主文。
本案經檢察官吳忠賢到庭執行職務。
中      華      民      國    九十一    年     十一     月     二十     日
                                     臺灣高等法院臺南分院刑事第五庭
                                             審判長法官  蔡  崇  義
                                                   法官  陳  珍  如
                                                   法官  董  武  全
右正本證明與原本無異。
不得上訴。
                                             法院書記官  周  美  莉
中      華      民      國    九十一    年     十一     月     二十     日
附錄：本判決論罪科
中華民國刑法第三百四十九條
收受贓物者，處三年以下有期徒刑、拘役或五百元以下罰金。
搬運、寄藏、故買贓物或為牙保者，處五年以下有期徒刑、拘役或科或併
科一千元以下罰金。
因贓物變得之財物，以贓物論。
